【裁判字號】    99,交簡上,64
【裁判日期】    990706
【裁判案由】    公共危險等
【裁判全文】
臺灣高雄地方法院刑事判決            99年度交簡上字第64號
上  訴  人  臺灣高雄地方法院檢察署檢察官
被      告  丙○○
上列上訴人因被告公共危險等案件，不服本院交通法庭中華民國
99年1 月29日98年度審交簡字第537 號所為第一審簡易判決（檢
察官起訴案號：98年度偵字第29854 號，嗣經裁定改為簡易程序
），提起上訴，本院管轄之第二審合議庭判決如下：
    主  文
原判決撤銷。
丙○○犯不能安全駕駛動力交通工具罪，處有期徒刑貳月，如易
科罰金，以新臺幣壹仟元折算壹日。又犯過失傷害罪，處有期徒
刑肆月，如易科罰金，以新臺幣壹仟元折算壹日。應執行有期徒
刑伍月，如易科罰金，以新臺幣壹仟元折算壹日。
    事  實
一、丙○○於民國98年10月3 日晚間11時許，在高雄市苓雅區○○○路327 號飲用啤酒5 至6 瓶後，明知其飲用酒精後已有
    注意力無法集中等情形，已達不能安全駕駛動力交通工具之
    程度，竟不顧公眾之安危，猶於翌日（4 日）凌晨0 時30分
    許駕駛車牌號碼ZA-0877 號自用小客車，沿高雄市○○區○○路由南往北方向行駛，行經該路段與武廟路之閃光黃燈交
    岔路口，本應注意不得酒後駕車、汽車行駛至交岔路口，應
    遵守燈光號誌之指揮，而閃光黃燈表示「警告」，車輛應減
    速接近，注意安全，小心通過及車輛行駛時，駕駛人應注意
    車前狀況，隨時採取必要之安全措施，而依當時情形，天候
    晴、夜間有照明、視距良好、道路無障礙物，並無不能注意
    之情事，竟疏於注意及此，猶貿然通過該路口，適有甲○○
    駕駛車牌號碼2876-ML 號自用小客車，搭載乙○○沿高雄市
    ○○區○○路由西往東方向行駛，行經上開正言路與武廟路
    之交岔路口時，亦疏未注意車輛行至閃光紅燈號誌之交岔路
    口，應減速接近，先停止於交岔路口前，讓幹道車優先通行
    後，認為安全時，方得續行，竟疏未依規定減速接近，並停
    止於交岔路口前，讓幹道車優先通行，而貿然通過上開交岔
    路口，致與丙○○駕駛車牌號碼ZA-0877 號自用小客車發生
    碰撞而肇事，甲○○因而受有頭部外傷併左頭皮2 公分、下
    巴3.5 公分及下唇內部1 公分撕裂傷，乙○○則受有頭部、
    腹部、左側頸肩及右臀部鈍挫傷等傷害，經警據路人告知前
    往現場處理並於同日0 時54分許，當場以儀器測試丙○○當
    時之呼氣酒精濃度為每公升0.52毫克，始悉上情。
二、案經甲○○訴由高雄市政府警察局苓雅分局移送及乙○○訴
    請臺灣高雄地方法院檢察署檢察官偵查起訴。
    理  由
壹、證據能力：
一、被告之自白，非出於強暴、脅迫、利誘、詐欺、疲勞訊問、
    違法羈押或其他不正之方法，且與事實相符者，得為證據；
    刑事訴訟法第156 條第1 項定有明文。本件之不能安全駕駛
    動力交通工具、過失傷害之犯罪事實，業據被告丙○○（下
    稱被告）於本院表明認罪而坦承不諱，且核與事實相符，自
    得作為證據。
二、被告以外之人於審判外之陳述，雖不符刑事訴訟法第159 條
    之1 至之4 之規定，然經當事人於審判程序同意作為證據，
    法院審酌該言詞陳述或書面陳述作成時之情況，認為適當者
    ，亦得為證據。又當事人、代理人或辯護人於法院調查證據
    時，知有第159 條第1 項不得為證據之情形，而未於言詞辯
    論終結前聲明異議者，視為有前項之同意，同法第159 條之
    5 亦有明文。查本案所引用之其餘證據資料（詳後引證據）
    ，其中各項言詞或書面傳聞證據部分，縱無刑事訴訟法第15
    9 條之1 至第159 條之4 或其他規定之傳聞證據例外情形，
    亦業經本院審理時予以提示並告以要旨，且各經檢察官及被
    告表示意見，當事人均已知上述證據乃屬傳聞證據，而迄至
    言詞辯論終結前均未對該等證據有所聲明異議，依上開規定
    ，已擬制同意其有證據能力，且本院審酌該等傳聞證據作成
    時之狀況，尚無違法不當及證明力明顯過低之瑕疵，並無不
    宜作為證據之情形，應認以之作為證據為適當，揆諸前開規
    定，爰依刑事訴訟法第159 條之5 規定，認前揭證據資料均
    有證據能力。
貳、實體部分：
一、上揭被告飲酒後，仍駕駛車牌號碼ZA-0877 號自用小客車，
    沿高雄市○○區○○路由南往北方向行駛，行經正言路與武
    廟路之閃黃燈交岔路口，因疏未注意閃光黃燈表示「警告」
    ，應減速慢行及注意車前狀況，以採取必要之安全措施，而
    撞及甲○○、乙○○並致其等受有傷害之事實，業據被告於
    本院審理時坦認不諱，核與證人甲○○、乙○○於偵查中之
    證述其等受傷之經過相符（見偵卷第13頁），復有高雄市政
    府警察局苓雅分局99年1 月20日函檢附公文交辦單、道路交
    通事故現場圖、道路交通事故調查報告表、高雄市政府警察
    局苓雅分局福德二路派出所查獲駕駛人測得酒精濃度檢定表
    、國軍高雄總醫院診斷證明書附卷可稽，足認被告上開自白
    核與事實相符，堪予採為本件論罪科刑之依據。按飲用酒類
    後吐氣所含酒精濃度超過每公升0.25毫克以上不得駕車；車
    輛行駛時，駕駛人應注意車前狀況，隨時採取必要之安全措
    施及汽車行駛至交岔路口，應遵守燈光號誌之指揮，而閃光
    黃燈表示「警告」，車輛應減速接近，注意安全，小心通過
    ，道路交通安全規則第114 條第1 項第2 款、第94條第3 項
    第102 條第1 項、道路交通標誌標線號誌設置規則第211 條
    第1 項分別定有明文。查被告駕駛車號ZA-0877 號自用小客
    車原應注意上揭道路交通安全規定，竟於飲用啤酒至呼氣酒
    精濃度達每公升0.52毫克後，仍駕車上路，且衡諸案發當時
    天候晴朗、夜間有照明，柏油路面乾燥、無缺陷，道路無障
    礙物，視距良好之情形，又無不能注意之情事，詎其應注意
    、能注意而疏未注意，進而肇致本件交通事故，造成甲○○
    、乙○○受有前開傷害，從而被告前揭過失行為與甲○○、
    乙○○所受傷害結果二者間具有相當因果關係，堪予認定。
    至於甲○○於偵查中雖稱：當日伊有暫停於上開交岔路口前
    云云，然甲○○駕駛車牌號碼2876-ML 號自用小客車，搭載
    乙○○行經高雄市○○區○○路與正言路之交岔路口時，係
    面臨閃光紅燈號誌一節，已據證人甲○○於偵查中供承甚明
    ，若甲○○果真有暫停於上開交岔路口，並讓被告駕駛之自
    用小客車先行通過，自無可能發生本件道路交通事故，是證
    人甲○○前揭所述，無非為其自身卸責之詞，要無可採，甲○○就本件車禍事故之發生與有過失，亦堪認定，惟縱使甲○○就本件車禍事故之發生同有過失，亦無從卸免被告過失
    之責。本件事證明確，被告不能安全駕駛動力交通工具、過
    失傷害等犯行，均堪予認定，應依法論科。
二、核被告飲用啤酒後不能安全駕駛汽車而駕駛，且疏未注意道
    路交通安全規定，致甲○○、乙○○受有傷害，係犯刑法第
    185 條之3 服用酒類不能安全駕駛動力交通工具而駕駛罪及
    同法第284 條第1 項前段之過失傷害罪。被告於本件道路交
    通事故發生當時，其飲用啤酒後其吐氣所含酒精濃度超過每
    公升0.25毫克以上，已據被告供承在卷，並有酒精測試報告
    單1 份附卷可佐，是被告酒醉駕車，因而致甲○○、乙○○
    受傷，依法應負刑事責任，其所犯過失傷害罪部分，應依道
    路交通管理處罰條例第86條第1 項之規定，加重其刑。被告
    以同一過失駕駛行為，同時造成甲○○、乙○○受傷，係一
    行為觸犯數罪名之同種想像競合犯，且以甲○○受有頭部外
    傷併左頭皮2 公分、下巴3.5 公分及下唇內部1公 分撕裂傷
    為重，從情節較重之過失致甲○○傷害一罪處斷。被告所犯
    上開服用酒類不能安全駕駛動力交通工具而駕駛與過失傷害
    之2 罪間，犯意各別，構成要件互異，侵害之法益亦不相同
    而為個別獨立之行為，應予分論併罰。
三、又查獲被告犯本件服用酒類不能安全駕駛動力交通工具而駕
    駛及過失傷害甲○○、乙○○之經過，業據證人即現場處理
    員警丁○○稱：「我當時本來在武廟路39巷處理另一件事故
    ，處理完後，有民眾告知武廟路與正言路口有車禍，所以我
    就過去處理，我到達現場後，有先詢問路人是否有人受傷及
    詢問駕駛人在何處，路人向我轉述事發經過並確定肇事人時
    ，我看到肇事人丙○○在打電話，他當時已經離開車子距離
    4 、5 步左右，我就過去等他打完電話才詢問他是否是駕駛
    人及有無喝酒」（見本院卷第60頁）等語明確，而被告亦稱
    ：「我當時僅打電話給我太太，叫他來幫我處理」（見本院
    卷第61頁）。據上可知，在被告於案發後警詢承認犯下本件
    公共危險及過失傷害犯行之前，僅撥打電話通知其家人到場
    並未委託家人代為自首或向有偵查犯罪權之機關、人員報案
    ，而衡情員警若非在等候被告撥打電話之際，經由觀察被告
    之神情、精神狀態，懷疑被告有飲用酒類之嫌，當無特地詢
    問被告有無飲酒之必要，則現場處理員警丁○○係依循現場
    路人告知車禍發生之經過及肇事之駕駛人並在一旁觀察被告
    是否曾飲酒，陸續掌握事證後，產生被告涉有公共危險及過
    失傷害罪嫌之合理懷疑，才向被告詢問其是否為駕駛人及是
    否有服用酒類等情，亦堪認定，是卷附高雄市○○○○○道
    路交通事故肇事人自首情形紀錄表，雖記載報案人或勤務指
    揮中心轉來資料未報明肇事人姓名，處理人員前往現場處理
    時，肇事人在場，並當場承認為肇事人，漏未備註員警丁○○於詢問被告前，已經由自己之觀察及路人輾轉告知被告涉
    有犯罪之嫌，即不足以據為有利被告之認定，是被告雖於前
    開警詢自白犯下本件犯行，仍與刑法第62條規定要件有間，
    不能認定為自首。
四、原審以被告罪證明確，予以論罪科刑，固非無見。惟原審判
    決認為被告符合法定自首要件，而依刑法第62條規定減輕其
    刑，尚有未合，公訴人據此提起上訴係有理由，應由本院予
    以撤銷改判。爰審酌被告酒後駕車在道路上行駛，對一般往
    來之公眾及駕駛人自身具有高度危險性，被告無視政府法令
    之宣導及對他人生命、財產安全之尊重，於酒醉程度達吐氣
    後所含酒精成分逾每公升0.25毫克後，仍駕駛自用小客車在
    道路上行駛，影響其他用路人之安全，且其駕駛自用小客車
    過程中，復未遵守道路交通規則，而肇致本件道路交通事故
    ，致使甲○○、乙○○受有前揭傷害，迄今仍未與甲○○、
    乙○○成立和解，固有不該，惟念及被告除於80年及81年間
    ，因違反麻醉藥品管理條例案件，經法院判刑之紀錄外，迄
    今均未曾因其他犯罪而經法院判刑之前科紀錄，此有臺灣高
    等法院被告前案紀錄表在卷可佐，堪認被告之素行尚可，而
    被告於本院審理中，業已坦承本件公共危險與過失傷害之犯
    行，堪認具有悔意，並斟酌甲○○駕駛汽車，未遵守車輛行
    至閃光紅燈號誌之交岔路口，應先停止於交岔路口前，讓幹
    道車優先通行之過失，較被告之過失情節為嚴重，而甲○○
    所受傷勢為撕裂傷，乙○○所受傷勢則為鈍挫傷，而一般鈍
    挫傷，一般經過適當休養，可於數週內恢復，乙○○因此自
    行負擔支出之醫療費用為新臺幣（下同）8,000 元，此經國
    軍高雄總醫院99年1 月8 日函檢附病患病情說明、醫療費用
    明細各1 份在卷可憑，是乙○○所受傷勢，尚屬輕微，通常
    不致影響其工作能力，乙○○卻請求被告賠償500,000 元，
    顯逾其實際所受損害，而甲○○則要求被告賠償146,000 元
    ，因甲○○與乙○○合計請求賠償金額為646,000 元，數額
    非少，乙○○之請求金額，又顯不合理，則被告未能與甲○○、乙○○成立和解，非全可歸責被告等一切情形，分別就
    被告犯不能安全駕駛動力交通工具罪部分，量處有期徒刑2
    月，如易科罰金，以1,000 元折算壹日，就被告犯過失傷害
    罪部分，量處有期徒刑4 月，如易科罰金，以1,000 元折算
    壹日，並定應執行刑為有期徒刑5 月，如易科罰金，以
    1,000 元折算1 日。
據上論斷，應依刑事訴訟法第455 條之1 第3 項、第369 條第1
項前段、第364 條、第299 條第1 項前段，刑法第185 條之3 、
第284 條第1 項前段、第51條第5 款、第55條、第41條第1 項前
段，刑法施行法第1 條之1 第1 項、第2 項前段，道路交通管理
處罰條例第86條第1 項，判決如主文。
本案經檢察官戊○○到庭執行職務。
中    華    民    國    99    年    7     月    6     日
                  交通法庭    審判長法  官  王伯文
                                    法  官  蔣志宗
                                    法  官  謝宗翰
以上正本證明與原本無異。
如不服本判決應於收受送達後10日內向本院提出上訴書狀，並應
敘述具體理由；如未敘述上訴理由者，應於上訴期間屆滿後20日
內向本院補提理由書（均須按他造當事人之人數附繕本）「切勿
逕送上級法院」。
中    華    民    國    99    年    7     月    8     日
                                    書記官  李宗諺
附錄本案論罪科刑法條全文：
刑法第185條之3
服用毒品、麻醉藥品、酒類或其他相類之物，不能安全駕駛動力
交通工具而駕駛者，處1 年以下有期徒刑、拘役或科或併科15萬
元以下罰金。
刑法第284條第1項
因過失傷害人者，處6 月以下有期徒刑、拘役或5 百元以下罰金
，致重傷者，處1 年以下有期徒刑、拘役或5 百元以下罰金。
刑法施行法第1 條之1
中華民國94年1 月7 日刑法修正施行後，刑法分則編所定罰金之
貨幣單位為新臺幣。
94年1 月7 日刑法修正時，刑法分則編未修正之條文定有罰金者
，自94年1 月7 日刑法修正施行後，就其所定數額提高為30倍。
但72年6 月26日至94年1 月7 日新增或修正之條文，就其所定數
額提高為3倍。

司法院資訊處製作；財團法人民間司法改革基金會備份。
